【裁判字號】    99,簡上,205
【裁判日期】    990903
【裁判案由】    侵占遺失物
【裁判全文】
臺灣臺北地方法院刑事判決             99年度簡上字第205號
上訴人  即
被      告  戊○
輔  佐  人
即被告之女  丁○○
指定辯護人  本院公設辯護人甲○○
上列上訴人因侵占遺失物案件，不服本院中華民國99年5月19日
99年度簡字第1784號第一審簡易判決（聲請簡易判決處刑書案號
：99年度偵字第8990號）提起上訴，本院管轄之第二審合議庭判
決如下：
    主  文
上訴駁回。
    事  實
一、戊○（綽號阿九）於民國99年3月16日上午8時許，在臺北市
    ○○區○○路13巷4號水果行附近之路上，見鄭淑蓉遺失之
    內有現金新臺幣（下同）243元之咖啡色COACH小錢包1只，
    竟意圖為自己不法之所有，基於侵占遺失物之犯意，將之拾
    起並侵占入己。
二、案經鄭淑蓉訴由臺北市政府警察局文山第一分局報告臺灣臺
    北地方法院檢察署檢察官偵查後聲請簡易判決處刑。
    理  由
甲、程序部分：
一、按被告以外之人於審判外之言詞或書面陳述，除法律有規定
    者外，不得作為證據。又被告以外之人於審判外之陳述，雖
    不符前4條之規定，而經當事人於審判程序同意作為證據，
    法院審酌該言詞陳述或書面陳述作成時之情況，認為適當者
    ，亦得為證據，刑事訴訟法第159條第1項、第159條之5第1
    項定有明文。
二、查己○○之檢察官訊問筆錄，為被告戊○以外之人於審判外
    之言詞陳述，惟被告及檢察官於本院審理時同意作為證據，
    本院揆諸前開法條規定，並審酌前開言詞陳述作成時之情況
    ，認為適當，自得作為證據，合先敘明。
乙、實體部分：
一、訊據被告固坦承於上開時間地點即木柵市場內賣菜，惟矢口
    否認有何侵占遺失物之犯行，辯稱：其在賣菜，沒有撿到告
    訴人的錢包，也沒有拿走告訴人的錢云云。經查：
    (一)告訴人於99年3月16日上午8時許至臺北市○○區○○路13
      巷4號木柵市場內乙○○經營之水果行買蕃茄，自其所有
      咖啡色COACH小錢包付完錢後，即遺失上開小錢包於水果
      行處，該錢包內尚有243元（100元紙鈔2紙、10元硬幣3枚
      、5元硬幣2枚、1元硬幣3枚），告訴人於同日上午8時45
      分許回到木柵市場尋找錢包，因聽聞乙○○等人表示錢包
      係被告拿走，告訴人前去向被告要回錢包，惟被告否認，
      雙方發生爭執，此時己○○經過，告訴人遂將上情告知己○○，並離開報警，待告訴人再返回木柵市場時，己○○
      即將空的上開錢包交還給告訴人，員警丙○○約在同日上
      午9時許到場，被告當時正在賣菜，在警察局時被告身上
      有1,154元（1,000元紙鈔1紙、100元紙鈔1紙、10元硬幣5
      枚、1元硬幣4枚）之事實，業據告訴人於本院99年8月20
      日審理時具結證述（本院卷第44頁背面至第45頁）明確，
      核與丙○○於同日審理時（本院卷第41頁至第43頁）、己○○於偵查中及同日審理時（偵卷第27至28頁、本院卷第
      46頁至第47頁）具結證述相符，並有被告之錢包照片1紙
      （偵卷第15頁）在卷可稽，堪以認定。
    (二)就錢包如何尋獲之過程，己○○於99年4月28日檢察官訊
      問時具結證稱：99年3月16日上午在菜市場遇到告訴人，
      告訴人當時在要求被告還錢包，因被告不肯，告訴人就去
      報警，告訴人一離開，被告就從腳踏車的籃子裡面拿出錢
      包，夾在腋下，騎車離開，證人己○○就跟在後面，看到
      被告把錢包丟在路邊一輛腳踏車，旁邊有兩塊木板的底下
      去，證人己○○就把錢包撿起來，裡面沒有錢，過程中沒
      有看到被告有沒有把錢包裡面的東西拿出來，證人己○○
      就把錢包拿去給告訴人（偵卷第28頁）等語；於本院99年
      8月20日審理時具結證稱：其當日於上午8時40分左右到木
      柵市場逛，剛好看到告訴人拜託被告把錢包還給告訴人，
      但被告說沒有拿，告訴人遂離開去報警，告訴人離開後，
      被告就到腳踏車那邊，對面一個老闆向證人己○○以手勢
      比劃表示被告把錢包夾在腋下，證人己○○由背後可看出
      被告腋下有夾東西，但背後看不出示什麼東西，被告往另
      一個巷子走過去，證人己○○就跟過去看，過去時被告已
      經出來了，證人己○○走過去看到有個小錢包放在地上在
      另一臺腳踏車的旁邊夾板那邊，當時錢包拉鍊已經打開，
      是空的，就把錢包撿起來還給告訴人（本院卷第46至47頁
      ）等語。細繹己○○上開證述，雖就親眼看到被告拿錢包
      騎腳踏車去丟掉錢包，或係經對面老闆比劃後始尾隨步行
      之被告而拾得等細節部分，容有出入，然就己○○係跟隨
      在被告身後，並於被告離開後在腳踏車旁放有夾板的地上
      發現告訴人遺失之錢包，而將之撿起還給告訴人之關鍵情
      節，其前後供述始終一致。考量己○○前後兩次供述已隔
      相當時日，就細節記憶有所模糊不清，此乃人情之常，再
      者，己○○與被告素不相識，應無無故設詞陷害被告之理
      ，是其前揭證述被告將錢包攜去丟棄並為其在地上拾獲等
      節，應可採信。
    (三)觀之告訴人遺失錢包之處所係在臺北市○○區○○路13巷
      4號木柵市場內乙○○經營之水果行前，而被告販賣青菜
      之攤位在開元街及集英街口（見本院卷第41頁背面），至
      己○○尾隨被告拾得錢包之地點則在集英街（偵卷第6頁
      背面），則該在保儀路遺失之錢包何以會恰巧出現在集英
      街即被告攤位附近而被發現，實非無疑。再者，己○○雖
      未親眼目睹被告將該錢包置於集英路街巷內地上，惟以木
      柵市場範圍之大，如非被告拾得該錢包並將已取出其內現
      金之空錢包持以棄置，則己○○如何能在尾隨被告進入小
      巷後立即發現該錢包置於地上，顯見該錢包確係被告持以
      棄置甚明。況且，在告訴人報警究辦，員警前來處理時，
      詢問被告有否拿取告訴人錢包，以及其個人姓名等人別資
      料，被告卻未如實以告，員警是自行查詢時，才得知被告
      真實姓名及個人資料，此情業據證人丙○○於本院審理時
      證述屬實，若被告並無任何不法，何以不敢將自己的真實
      姓名出示，此舉更顯其畏罪心虛。是該錢包確係被告拾獲
      後，取出其內金錢侵占入己，並將空錢包棄置滅證，亦堪
      認定。
    (四)另據丙○○於本院99年8月20日審理時證述，其在木柵市
      場遇到被告時，被告旁邊有菜籃放著菜，菜陳列在上面，
      菜放在籃子上，有在賣菜（本院卷第42至43頁）等語。此
      外，告訴人錢包遺失之時點係於上午8時許，其返回木柵
      市場並與被告爭論錢包乙事時已在上午8時45分之後，則
      被告在此段期間內，極有可能與其他客人為販賣青菜之交
      易，而將錢包內已取出之現金作為找零之用，此觀其錢包
      內有1張千元紙鈔，而千元紙鈔大多係攤販與他人交易換
      取而來，更足以證明。從而告訴人遺失錢包內之現金243
      元（100元紙鈔2紙、10元硬幣3枚、5元硬幣2枚、1元硬幣
      3 枚）雖與被告於警察局清點其身上所有1,154元（1,000
      元紙鈔1紙、100元紙鈔1紙、10元硬幣5枚、1元硬幣4枚）
      100元紙鈔數目並不相符，惟尚難因此資為被告有利之認
      定，附此說明。
    (五)綜上，本件事證明確，被告侵占遺失物之犯行堪以認定，
      應依法論科。
二、核被告所為，係犯刑法第337條之侵占遺失物罪。原審以被
    告犯行明確，適用刑事訴訟法第449條第1項前段、第3項、
    第454條第2項，刑法第337條、第42條第3項，刑法施行法第
    1 條之1等規定，量處被告罰金3,000元，如易服勞役，以
    1,000元折算1日，其認事用法均無違誤，量刑亦屬妥適。被
    告空言否認有侵占遺失物之行為，向本院提起上訴，依照上
    開說明，難認有理由，應予以駁回。
三、據上論斷，應依刑事訴訟法第455條之1第1項、第3項、第
    368 條，判決如主文。
本案經檢察官郭力菁到庭執行職務
中    華    民    國    99    年    9    月     3      日
                  刑事第十三庭  審判長法  官  許泰誠
                                      法  官  林瑋桓
                                      法  官  李貞瑩
以上正本證明與原本無異。
不得上訴。
                                      書記官  陳鳳瀴
中    華    民    國    99    年    9     月    3     日

司法院資訊處製作；財團法人民間司法改革基金會備份。
